臺灣高等法院臺中分院刑事裁定
111年度毒聲重字第53號
聲  請  人  
即受裁定人  丁欷  





上列聲請人即受處分人因違反毒品危害防制條例案件，對於本院
中華民國111年2月9日111年度毒抗字第143號確定裁定（原審案
號：臺灣臺中地方法院111年度毒聲字第13號，聲請案號：臺灣
臺中地方檢察署110年度聲觀字第1372號，偵查案號：同署110年
度毒偵字第3464號），聲請重新審理，本院裁定如下：
    主  文
本件重新審理之聲請駁回。
    理  由
一、聲請人即受裁定人丁欷（下稱聲請人）所提之「再審申請狀
    」意旨略以：⑴民國109年2月2日2時10分許，於新北市○○區○
    ○街000號的地下停車場，為警強行扣押聲請人上15樓住所，
    強行施壓及言語威脅開聲請人住所的門，但住所並未搜索到
    毒品，於此案中聲請人只是在場人，並無採尿之必要，警方
    將聲請人帶至新北市政府警察局板橋分局（下稱板橋分局）
    偵查隊內，約於109年2月2日7時左右，請聲請人先至板橋分
    局偵查隊內泡茶坐著休息一下，過沒多久要聲請人去採尿，
    並沒有先拿自願採尿同意書讓聲請人簽捺完才進行採尿，已
    違反警察職權行使法，此部分可向板橋分局偵查隊調閱109
    年2月2日7時左右，警局內所設置的攝影機畫面作為證據。
    故本案搜索過程並非合法，等同非法取得證據，並無任何證
    據效力，因聲請人並無意願同意警察採尿，警察並無據實告
    知聲請人能夠拒絕此次採尿，故先強迫採尿後再讓被告簽捺
    自願採尿同意書之尿液，屬非法取得之證據，並無法律證據
    之效用，此案件應為不起訴。⑵又因聲請人的母親已乳癌後
    期，懇請檢察官及法官就算不認同本案應為不起訴處分之原
    因，也請能將裁定改為戒癮治療之緩起訴，讓聲請人有時間
    能回家安排母親後續之照護等語。
二、按聲請人向本院所提出之「再審申請狀」，其中案號欄記載
    為「111年度毒抗字第143號」，而聲請意旨內文中並未援引
    刑事訴訟法之相關規定。經本院審酌其書狀之全部內容後，
    應認聲請人係對本院以111年度毒抗字第143號維持「應送勒
    戒處所觀察、勒戒」之確定裁定不服，聲請尋求救濟。而聲
    請人既係對本院上開「應送勒戒處所觀察、勒戒」之確定裁
    定表達不服，本於解釋意思表示應探求當事人真意，不得拘
    泥於所用辭句法理，核其真意，同時確有依毒品危害防制條
    例第20條之1規定，就本院上開所為確定裁定聲請重新審理
    ，本件即應依聲請人真意，依重新審理程序規定審理本案，
    先予敘明。　
三、按觀察、勒戒及強制戒治之裁定確定後，有下列情形之一，
    認為應不施以觀察、勒戒或強制戒治者，受觀察、勒戒或強
    制戒治處分之人，或其法定代理人、配偶，或檢察官得以書
    狀敘述理由，聲請原裁定確定法院重新審理：㈠適用法規顯
    有錯誤，並足以影響裁定之結果者；㈡原裁定所憑之證物已
    證明為偽造或變造者；㈢原裁定所憑之證言、鑑定或通譯已
    證明其為虛偽者；㈣參與原裁定之法官，或參與聲請之檢察
    官，因該案件犯職務上之罪，已經證明者；㈤因發現確實之
    新證據足認受觀察、勒戒或強制戒治處分之人，應不施以觀
    察、勒戒或強制戒治者；㈥受觀察、勒戒或強制戒治處分之
    人，已證明其係被誣告者；聲請重新審理，應於裁定確定後
    30日內提起；但聲請之事由，知悉在後者，自知悉之日起算
    ；聲請重新審理，無停止觀察、勒戒或強制戒治執行之效力
    ；但原裁定確定法院認為有停止執行之必要者，得依職權或
    依聲請人之聲請，停止執行之；法院認為無重新審理之理由
    ，或程序不合法者，應以裁定駁回之，毒品危害防制條例第
    20條之1第1項至第4項前段定有明文。
三、經查：
  ㈠本件聲請人因施用第二級毒品案件，前經臺灣臺中地方法院
    以111年度毒聲字第13號裁定應送勒戒處所觀察、勒戒後，
    聲請人不服，提起抗告，經本院於111年2月9日以111年度毒
    抗字第143號裁定駁回抗告，且因不得再抗告而確定在案，
    聲請人乃於111年2月16日向法務部矯正署臺中女子監獄監所
    管理員提出「再審申請狀」，有上開書狀末頁之法務部矯正
    署臺中女子監獄收受收容人訴狀章戳印足憑，尚未逾上開30
    日之期限，自屬合法，先予敘明。
  ㈡被告雖執前詞提起抗告，然查聲請人係因其男友游裕民他案
    遭通緝，經警方於109年11月2日2時10分在聲請人住處即新
    北市○○區○○街000號（幸福公園百合館）地下B2的停車場查
    獲，並經聲請人同意後，帶同警方前往聲請人住處即新北市
    ○○區○○街000號15樓執行搜索，並查扣放置於屋內之第二級
    毒品甲基安非他命8包及安非他命吸食器1組等證物，並配合
    警方前往板橋分局偵查隊說明案情，並主動配合警方，同意
    採集尿液等節，業據被告於警詢時供承明確（見臺灣新北地
    方檢察署110年度毒偵卷第1460號［下稱毒偵卷］第3至4頁）
    ，被告並簽署勘察採證同意書在卷（見毒偵卷第15頁），是
    被告同意接受員警採尿之調查，既經記載於筆錄及勘察採證
    同意書內，自可認被告係基於其自由意志而為採尿，並非出
    於員警之強制處分為之。再佐以被告前有施用毒品而經法院
    裁定送觀察勒戒以及判處罪刑之前案紀錄等情，可知被告當
    可本於自身經驗判斷是否要任由警方依循法定程序聲請強制
    驗尿，或由其自主決定同意採集尿液，其最終既同意接受採
    尿及簽名、捺印指紋，再自行排放、採集尿液檢體並當場封
    瓶、捺印，自可認其係其出於自願性同意而為採尿。至聲請
    人向本院請求調閱板橋分局偵查隊109年2月（應為11月之誤
    寫）2日7時左右，警局內所設置的攝影機畫面等各節，經本
    院依職權電洽板橋分局，經該分局之偵查佐洪秉揚回覆，板
    橋分局的局內監視器錄影存檔，只有保留約半年左右的時間
    ，因此分局內109年11月2日監視器錄影已刪除而沒有保留。
    並表示警方正常採尿流程，是先請受驗人簽署「勘察採證同
    意書」，採取受驗人尿液檢體後由受驗人親自封緘，最後再
    請受驗人簽署「受採集尿液檢體人姓名及檢體編號對照表」
    等情，有本院111年3月9日17時20分公務電話紀錄表在卷可
    稽（見本院卷第27頁）。而經本院查閱本件「勘察採證同意
    書」所記載之執行時間為109年11月2日7時10分（見毒偵卷
    第15頁），而「受採集尿液檢體人姓名及檢體編號對照表」
    之製表時間則為109年11月2日7時40分（見毒偵卷第16頁）
    ，是依上開書表所記載之時間以觀，本件警方確實是先由聲
    請人簽捺同意書後，再對聲請人進行採尿檢體並製作「受採
    集尿液檢體人姓名及檢體編號對照表」，其採尿之流程順序
    顯與上開員警所述相符，況且聲請人於警詢或於本案抗告時
    ，皆未曾對於員警之採尿或上開表單之記載時間有提出任何
    異議或爭議，是聲請人於聲請意旨中才稱警方是先採尿才讓
    聲請人簽捺同意書，其爭執之是否可信，即非無疑。再徵諸
    聲請人並未具體指明警察以何方式對其為強迫、脅迫行為，
    使其同意採尿，聲請人另聲請調閱採尿當天之監視錄影畫面
    業已刪除，而屬調查不能。是本院依卷內各項事證，自不足
    以推翻上開檢體採證同意書上被告簽名之任意性及採尿之自
    主性，聲請人主張警方辦案過程有違法等重大瑕疵云云，均
    不足採。從而，原確定裁定認事用法並無不合，且無違經驗
    、論理法則，聲請人因其上開所執聲請重新審理之事由，並
    非開始重新審理程序之適法理由。至於聲請意旨另稱聲請人
    母親已乳癌後期，懇請將裁定改為戒癮治療之緩起訴，讓聲
    請人有時間能回家安排母親後續之照護云云，然此與聲請人
    是否施用毒品之犯罪事實以及原裁定將聲請人送勒戒處所觀
    察、勒戒之認定均屬無涉，並核與毒品危害防制條例第20條
    之1第1項第1至6款所規定之重新審理事由不符，其重新審理
    之聲請亦為無理由，應予駁回。
四、綜上所述，再審聲請人提出之主張，客觀上尚難認為足以動
    搖本院原確定裁定之結論，且與毒品危害防制條例第20條之
    1第1項第1款至第6款之規定均不相符；聲請意旨復未敘明原
    確定裁定有何符合毒品危害防制條例第20條之1第1項其他各
    款所定重新審理事由之情形，再審聲請人重新審理之聲請，
    為無理由，應予駁回。
據上論斷，應依毒品危害防制條例第20條之1第4項前段，裁定如
主文。
中　　華　　民　　國　　111 　年　　3 　　月　　15　　日
            刑事第三庭    審判長法　官  楊  真  明
　　　　　　　　　　　　        法　官  李  明  鴻
　　　　　　　　　　　　　      法　官  楊  欣  怡
以上正本證明與原本無異。
不得抗告。
                                書記官  孫  銘  宏
　　　　　　　　　　　　　　　　
中　　華　　民　　國　　111 　年　　3 　　月　　15　　日